【裁判字號】    97,上易,382
【裁判日期】    970409
【裁判案由】    傷害等
【裁判全文】
臺灣高等法院臺中分院刑事判決         97年度上易字第382號
上  訴  人  臺灣苗栗地方法院檢察署檢察官
上  訴  人
即  被  告  戊○○（原名謝明峰）
選任辯護人  劉正穆律師
            吳尚昆律師
            徐宏澤律師
被      告  丙○○
上列上訴人因被告等傷害等案件，不服臺灣苗栗地方法院96年度
易字第779號中華民國96年12月31日第一審判決（起訴案號：臺
灣苗栗地方法院檢察署96年度偵字第876、877號），提起上訴，
本院判決如下：
    主  文
原判決撤銷。
丙○○共同傷害人之身體，處有期徒刑壹年陸月，減為有期徒刑
玖月。
戊○○共同傷害人之身體，處有期徒刑壹年貳月，減為有期徒刑
柒月。
    事  實
一、甲○○（未據起訴）因不明原因，起意糾眾傷害乙○○，遂
    於民國94年9月初某日，透過戊○○之居間聯絡，夥同丙○○、丁○○、黃漢斌（2人均經本院於95年9月12日，以95
    年度上易字第788號各判處有期徒刑7月確定）及數名姓名、
    年籍不詳之成年男子，共同基於妨害自由、傷害及毀損之犯
    意聯絡，於同月8日7時50分許，由丙○○駕駛丁○○所有車
    牌6417-KX號自小客車，搭載丁○○、黃漢斌，另由數名姓
    名、年籍不詳之成年男子，搭乘車號不詳之黑色自小客車，
    在苗栗縣銅鑼鄉○○村○○道北向約1、2百公尺處，以超車
    及向外側車道擠靠之方式，迫使乙○○將其所駕駛之車牌
    7P-0658號自小客車停靠於路旁。迨乙○○停車後，丁○○
    旋即驅前敲打車門喝令乙○○下車，乙○○不從，黃漢斌隨
    即以強暴之方法持其所有之鋁棒砸破乙○○上開自小客車之
    前、後面及左邊車窗玻璃，致車窗破裂而不堪使用，足以生
    損害於乙○○。乙○○不得已乃打開車門，丁○○、黃漢斌
    及其餘同夥之姓名、年籍不詳之成年男子數人，隨即以徒手
    或分持木棍、鋁棒等物（均業經丟棄，並未扣案）之方式，
    聯手毆打乙○○，丙○○則在一旁觀看，致乙○○因而受有
    顏面部多處瘀傷、右胸第7肋骨骨折併瘀傷及左膝髕骨開放
    性骨折等傷害。
二、案經乙○○告訴及臺灣高等法院臺中分院檢察署發交臺灣苗
    栗地方法院檢察署檢察官偵查起訴。
    理  由
一、按被告以外之人於審判外之陳述，雖不符刑事訴訟法第159
    條之1 至第159 條之4 之規定，然經當事人於審判程序同意
    作為證據，法院審酌該言詞陳述或書面陳述作成時之情況，
    認為適當者，亦得為證據，刑事訴訟法第159 條之5 第1 項
    定有明文；當事人、代理人或辯護人於法院調查證據時，知
    有刑事訴訟法第159 條第1 項不得為證據之情形，而未於言
    詞辯論終結前聲明異議者，視為有前項之同意，同法條第2
    項定有明文。經查：被害人即證人乙○○於警詢中之供述，
    係被告以外之人於審判外之言詞陳述；行政院衛生署苗栗醫
    院驗傷診斷證明書、指認口卡片及照片、採證照片14幀、車
    籍作業系統查詢認可資料1份，係被告以外之人於審判外之
    書面陳述，均為傳聞證據。惟被告2人、選任辯護人、檢察
    官就上開證據之證據能力於本院審理時並不爭執，且迄於言
    詞辯論終結前復未聲明異議，而本院審酌證人乙○○於警詢
    中之供述及上開驗傷診斷書等作成時之情況，並無違法取證
    之瑕疵，亦認以之作為證據為適當，依上開規定，證人乙○○於警詢中之供述及上開審判外之書面陳述等，均有證據能
    力。
二、訊據被告丙○○對於參與前揭傷害等犯行坦承不諱，參酌：
  (一)證人即被害人乙○○於警詢、偵訊中證述其當時受有上開傷
    害、車損等事實等語明確（見94年偵字第4533號卷第26 至
    第34頁；同上他字卷第45至第46頁）；並有行政院衛生署苗
    栗醫院驗傷診斷證明書、指認口卡片及照片、採證照片14幀
    、車籍作業系統查詢認可資料1份在卷可查。
  (二)證人即共犯丁○○分別於偵訊、原審及本院審理時證稱：係
    因被告丙○○之指使而為本件傷害等犯行，案發時，被告丙○○現場之車上觀看等語。
    被告丙○○之自白，核與事實相符，應堪採信，被告丙○○
    上揭犯行洵堪認定。
三、訊據被告戊○○對於前揭時間，應其乾哥哥甲○○有事請求
    協助之請，以電話請丙○○至其住處，與其乾哥哥甲○○商
    量協助之事，且於本件案發後，帶被告丙○○、共犯丁○○
    一起去找律師等情供承不諱，雖矢口否認有傷害等犯行，辯
    稱：伊對甲○○與丙○○討論之事完全不知情，事後因甲○○因案遭羈押，在甲○○家屬請求下，才出面協助丙○○找
    律師云云。然查：
  (一)證人即共同被告丙○○於偵訊中證稱：「（問：94年9月8日
    早上7點許，是否與丁○○等一起去打乙○○）答：是」「
    （問：這件事發生原因？）答：我去謝明峰他家找他，他哥
    哥（即甲○○）在家，說有事要拜託我，說他姊姊被人欺負
    ，想要去找對方談，跟對方談對方都不回應，就找我找人幫
    忙去找對方談」「（問：丁○○、黃漢斌是你找去？）答：
    是，都是我載他們去的，我沒有下車」「（問：為什麼找他
    們兩個？）答：因為我平常就跟他們兩個一起」「（問：如
    何跟丁○○講？）答：就說朋友的姊姊被人欺負，一起去跟
    對方談」「（問：打人之後是否有帶丁○○去找謝明峰談此
    事？）答：有」「（問：打人時謝明峰有無在場？）答：沒
    有」「（問：謝明峰沒有帶你們去，你們怎麼知道去何處打
    人？）答：他哥哥跟我們講的」「（問：你到場時，謝明峰
    這邊是否有很多人在現場？）答：沒有，他沒有說他有找別
    人，就只有我載兩個人去，兩個人下去打而已」「（問：謝
    明峰給你什麼代價？）答：沒有，就說請我幫忙」「（問：
    他只是找你幫忙，你就叫丁○○及另一個人去打他？）是」
    等語（見95年度他字第854號卷第35頁至第37頁）。再於原
    審審理時證稱：「．．不是他撇的一乾二淨，是他（戊○○
    ）打電話給我，我到他家裡，應該是他的堂哥或表哥（甲○○），說不知道他被誰欺負，戊○○說若是我能夠幫忙的話
    就幫忙，他說他有事情要出去，說我跟他哥哥自己出去講」
    「案發前兩三天，戊○○有打電話給我，然後他問我說有無
    空去他家，然後我就過去戊○○家，我跟另外壹個朋友過去
    ，後來在他家時，他有一個哥哥在他家，戊○○哥哥他說跟
    乙○○有一些過節，他當時跟我說他的姐姐跟乙○○在餐廳
    的時候有一些肢體上的衝突，不知道是手被摸到還是怎樣，
    叫我給他一點教訓，拜託我幫忙，後面他說他住在那邊，幾
    點會出門，叫我在那邊等他」「（問：沒有交情為何你願幫
    他打乙○○？）答：當時戊○○說拜託我幫他，看能不能去
    幫他，叫我自己去跟他哥哥說」「（問：因為戊○○拜託你
    幫他哥哥？）答：他是說看能否給他一個面子，叫我去跟他
    哥哥談，之後我們去外面，後來戊○○從他自己家出去」「
    我帶丁○○、黃漢斌去找戊○○一次，還有我跟丁○○去找
    戊○○兩次，黃漢斌沒有去」「那時候是我後面有打電話給
    戊○○，說有去打，且有去警察局作筆錄，我就問他說要怎
    麼辦，他說他也不知道，他說叫他哥哥打電話給我看怎麼辦
    ，後來戊○○轉述他哥哥的話，說他哥哥會找律師跟乙○○
    和解」等語，由上開「戊○○說若是我能夠幫忙的話就幫忙
    」「當時戊○○說拜託我幫他，看能不能去幫他，叫我自己
    去跟他哥哥說」之供述內容，參酌被告戊○○對應其乾哥哥
    甲○○之請，以電話請丙○○至其住處與甲○○見面商討等
    情，業據被告戊○○供明在卷及丙○○與戊○○係摯友，而
    甲○○與丙○○並非熟稔，僅有數面之緣等情觀之，若非被
    告戊○○之授意，衡諸常情，被告丙○○豈有可能為不知姓
    名、並無交情之甲○○，於案發時、地，對告訴人為上開妨
    害自由、傷害及毀損犯行，而甘冒擔負刑責之風險，是戊○○知悉甲○○擬請丙○○等人傷害告訴人之情甚明。
  (二)證人即共犯丁○○於偵訊中證稱：「（問：在審判中為何稱
    是丙○○叫你去打的？）答：是他指使的沒錯，我也不知道
    是什麼原因，他只有說在事發當天早上，叫我去銅鑼要等人
    ，一起去打一個人，所以我才去，我自己就一個人開一台車
    去，去的時候，他們已經在現場，所以我才加入打人」「（
    問：當天丙○○有無在場？）答：丙○○也是受謝明峰指使
    ，說要找一些人去修理乙○○，所以丙○○才找我去，我先
    到現場，他後來開車過來，我們去打，他在車上看」「（問
    ：是誰找你過去打人？）答：丙○○，他打我一個朋友林瑞
    偉的電話0000-000000找我，當天是晚上7、8點，我跟林瑞
    偉在一起，他打過來，林瑞偉再跟我講，我也有接丙○○的
    電話，確實是他叫我去打的，林瑞偉是覺得應該會有事，所
    以他就沒有去」「（問：謝明峰有無到場？）答：沒有」「
    （問：如何知道謝明峰的電話？）答：是我爸爸打電話去問
    丙○○，丙○○說是謝明峰指使的，丙○○告訴我父親謝明
    峰的電話就是這一支」「（問：有無與謝明峰接觸過？）答
    ：有，在打人之後，丙○○帶我一起去苗栗市○○路那邊後
    面，謝明峰有跟我們一起會面，因為他告訴丙○○跟我，說
    要幫我們找律師，但是後來沒有」「（問：後來有給你們什
    麼代價？）答：都沒有，就不了了之」等語（見同上他字卷
    第20頁以下）。由上證述，益見上開被告丙○○證述之內容
    與事實相符。
  (三)證人甲○○於原審審理時雖否認其曾委請被告戊○○介紹被
    告丙○○替其為上開暴力犯行等情，然查：被告戊○○係應
    甲○○之請，以電話聯絡被告丙○○邀其至住處，與甲○○
    共同商量事情之事實，已據戊○○迭次於偵查及法院審理時
    供明在卷，核與被告丙○○所供，伊至戊○○住處後，係甲○○與伊討論找人毆打告訴人之事等語相符，參酌甲○○與
    戊○○係舊識，交情良好等情，已據彼二人一致陳明在卷，
    而依證人甲○○之證述，其與丙○○「曾經見過一次面，在
    三義，戊○○帶我去的，是一個烤肉的地方，是戊○○剛退
    伍的時候，已經好幾年了，那次在吃飯，有喝酒，我沒有跟
    丙○○講過話，只有打照面而已」等情，被告二人應無飾詞
    誣攀甲○○之理，且依被告戊○○、丙○○前揭陳明之事實
    ，甲○○於本案處於主謀之地位，其否認犯罪，自在情理之
    中，是其否認共謀本件傷害犯行，難以採信。
  (四)綜上所述，被告戊○○之辯解，或與經驗法則有違，亦與事
    實不符，尚難憑採。本件事證明確，被告戊○○之犯行堪予
    認定。
四、被告行為後，刑法業於94年2月2日修正公布，於95年7月1日
    施行，且按行為後法律有變更者，適用行為時之法律，但行
    為後之法律有利於行為人者，適用最有利於行為人之法律，
    現行刑法第2條第1項定有明文。此條規定乃與刑法第1條罪
    刑法定主義契合，而貫徹法律禁止溯及既往原則，係規範行
    為後法律變更所生新舊法律比較適用之準據法，是刑法第2
    條本身雖經修正，但刑法第2條既屬適用法律之準據法，本
    身尚無比較新舊法之問題，應一律適用裁判時之現行刑法第
    2條規定，以決定適用之刑罰法律，先予敘明。又以本次刑
    法修正之比較新舊法，應就罪刑有關之共犯、未遂犯、想像
    競合犯、牽連犯、連續犯、結合犯，以及累犯加重、自首減
    輕暨其他法定加減原因與加減例等一切情形，綜其全部罪刑
    之結果而為比較（最高法院95年5月23日著有95年度第8次刑
    庭會議決議可資參照）。查：
  (一)刑法第28條原規定：「2人以上共同『實施』犯罪之行為者
    ，皆為共同正犯。」新法修正為：「2人以上共同『實行』
    犯罪之行為者，皆為共同正犯。」將舊法之「實施」修正為
    「實行」。原「實施」之概念，包含陰謀、預備、著手及實
    行等階段之行為，修正後僅共同實行犯罪行為始成立共同正
    犯。是新法共同正犯之範圍已有限縮，排除陰謀犯、預備犯
    之共同正犯。新舊法就共同正犯之範圍既因此而有變動，自
    屬犯罪後法律有變更，而非僅屬純文字修正，應有新舊法比
    較適用之問題（最高法院96年台上字第934號判決參照）。
    惟本案被告犯傷害等之犯行，依其犯罪情節，不論依新、舊
    法規定，均屬該條所指之共同正犯，故修正前之規定並無不
    利於被告之情形，本件即應適用行為時之舊法，論以共同正
    犯。
  (二)刑法第55條後段有關牽連犯之規定業已刪除，是於新法修正
    施行後，被告所犯之刑法第277條第1項之普通傷害罪、第30
    4條第1項之強制罪及第354條之毀損罪，即須分論併罰，惟
    依修正前刑法，被告所犯上開三罪間有牽連犯之裁判上一罪
    關係，而應從一重論以普通傷害罪。比較新舊法之規定，修
    正後之刑法對於被告自較為不利。
  (三)刑法第33條第5款有關罰金之最低數額部分，被告所犯刑法
    第277條第1項之普通傷害罪、第304條第1項之強制罪及第
    354條之毀損罪，均有罰金刑之處罰，而刑法分則編各罪所
    定罰金之貨幣單位原為銀元，修正前刑法第33條第5款規定
    ：「罰金：（銀元）1元以上」，而銀元與新臺幣間之折算
    ，依現行法規所定貨幣單位折算新臺幣條例規定，以銀元1
    元折算新臺幣3元；修正後刑法第33條第5款則規定：「罰金
    ：新臺幣1,000元以上，以百元計算之」；經比較修正前、
    後之規定，修正後刑法第33條第5款所定罰金之最低數額，
    較之修正前提高，自以修正前刑法第33條第5款之規定有利
    於被告。
五、核被告丙○○、戊○○二人所為，均係犯刑法第277條第1項
    之普通傷害罪、第304條第1項之強制罪及第354條之毀損罪
    。三罪間具有方法、結果關係，應依牽連犯之規定從一重之
    普通傷害罪處斷。被告丙○○、戊○○二人與共犯丁○○、
    黃漢斌、甲○○，及數名姓名、年籍不詳之成年男子等人間
    ，具有犯意聯絡及行為分擔，均為共同正犯。
六、原審予以被告等2人論罪科刑固非無見，惟原判決未將甲○○列入共同正犯，即有未洽。再被告丙○○前因公共危險、
    過失致死等罪，於94年間經法院判處有期徒刑2年，緩刑3
    年確定，有前案紀錄表附卷可查，其於緩刑期間，僅因甲○○及戊○○之委請，即隱身幕後，找丁○○等人為本件犯行
    ，足見其不知警惕，且告訴人因本件傷害，致顏面部多處瘀
    傷、右胸第7肋骨骨折併瘀傷及左膝髕骨開放性骨折，所受
    傷害情節重大，原審僅量處有期徒刑1年，參酌本罪之法定
    刑，被告丙○○部分量刑過輕，檢察官執此提起上訴為有理
    由；被告戊○○上訴否認犯行，難以採信，其理由已詳如前
    ，然原審既有上開違誤之處，自應予撤銷改判。爰審酌前情
    、被告戊○○並無前科，其參與本案程度較低，犯後至今已
    逾2年，被告2人均未為告訴人任何賠償及被告2 人生活狀況
    、品行、智識程度、犯罪之動機、目的、手段、及所生危害
    等一切情況，爰量處如主文所示之刑，且均依中華民國九十
    六年罪犯減刑條例之規定，減輕其宣告刑2分之1。另就量刑
    部分，檢察官上訴認原審就被告戊○○量刑過輕，然戊○○
    參與本案之情節較輕，已見前述，是仍處與原審判決相同之
    刑，檢察官此部分之上訴不為本院所採，併予敘明。
七、共犯甲○○部分，應由檢察官另行偵辦。
八、據上論結，應依刑事訴訟法第369條第1項前段、第364條、
    第299條第1項前段，刑法第2條第1項前段、（修正前）第
    28條、（修正前）第55條後段、第277條第1項、第304條第
    1項、第354條，中華民國九十六年罪犯減刑條例第2條第1
    項第3 款、第7 條，判決如主文。
本案經檢察官己○○到庭執行職務。
中    華    民    國    97    年    4    月    9      日
            刑事第四庭    審判長法  官  洪  耀  宗
                                法  官  江  德  千
                                法  官  劉  登  俊
上列正本證明與原本無異。
不得上訴。
                                書記官  粘  銘  環
中    華    民    國    97    年    4    月    10     日


司法院資訊處製作；財團法人民間司法改革基金會備份。
